【裁判字號】    92,易,105
【裁判日期】    920514
【裁判案由】    竊盜等
【裁判全文】
臺灣彰化地方法院刑事判決                          九十二年度易字第一五號
    公  訴  人  臺灣彰化地方法院檢察署檢察官
    被      告  乙○○
右列被告因竊盜等案件，經檢察官提起公訴（九十年度偵字第四二三七號），本院判
決如左：
    主  文
乙○○共同偽造公印文，累犯，處有期徒刑伍月，如易科罰金，以佰元折算壹日；
扣案之偽造身分證壹枚（含其上之內政部公印文）沒收之。
其餘被訴竊盜部分無罪。
    事  實
一、乙○○前於民國八十二年十月間，因煙毒案件，經法院判處有期徒刑三年確定，
    於八十六年十一月十一日假釋出獄付保護管束，甫於八十八年十一月二十六日假
    釋期滿未經撤銷，視為執行完畢。詎仍未知悔悟，復於八十九年五、六月間，與
    綽號「阿德」不詳姓名年籍之成年男子，共同基於偽造身分證件及公印文之犯意
    聯絡，在彰化縣田中鎮田中果菜市場，由乙○○提供己身照片一張，委請「阿德
」之成年男子，於不詳時地，先偽造內政部公印文繼偽造「丙○○」之國民身分
    證一枚後交付乙○○攜帶，足以生損害於丙○○及戶政機關對於戶籍管理之正確
    性。嗣於九十年六月十一日十九時許，在雲林縣虎尾鎮○○里○○○○路與頂湳
    路口為警查獲，並當場在乙○○所持皮包內，扣得其所有「丙○○」偽造身分證
    一枚。
二、案經彰化縣警察局田中分局報告臺灣彰化地方法院檢察署檢察官偵查起訴。
    理  由
甲、有罪部分
一、訊據被告乙○○對有於八十九年五、六月間，在彰化縣田中鎮田中果菜市場，提
    供自己照片一張，交予綽號「阿德」不詳姓名年籍之成年男子後，由「阿德」交
    付伊該扣案之身分證一枚乙情坦承不諱，惟矢口否認有何偽造身分證及公印文之
    犯行，辯稱：該扣案之身分證一枚，係「阿德」換貼伊照片後交付，只是好玩，
    並非偽造云云。經查：右揭事實，業據證人丙○○到庭證述綦詳，且扣案身分證
    上背面父母及戶籍資料欄所載，核與證人丙○○之身分證不同，此有卷附丙○○
    真正身分證正反影本附卷可參，又該扣案身分證一枚，經本院送法務部調查局鑑
    定結果：該身分證上印刷油墨、印刷特徵、梅花暗記、鋼印均與標準身分證樣張
    不符，係屬偽造品乙情，有該局九十二年三月十四日調科貳字第０九二０００八
    一二四０號鑑定通知書一件附卷可稽，該身分證係屬偽造，非僅屬變造乙節，足
    堪認定。又被告另涉毒品案件，於八十九年一月間由臺灣彰化地方法院檢察署檢
    察官偵辦中，且於九十年四月通緝在案（參卷附臺灣高等法院被告全國前案紀錄
    表），其明知身分證乃辨識個人身分之重要證明文件，猶提供己身照片供綽號「
    阿德」不詳年籍之人予以張貼在載有他人身分資料之身分證上，並攜帶在身上，
    顯欲隱瞞身分、規避查緝，所辯不知扣案身分證係屬偽造乙節，顯係避重就輕卸
    責之詞，尚無足採。事證明確，被告偽造身分證及公印文之犯行堪以認定，應依
    法論科。
二、按偽造公印，刑法第二百十八條有獨立處罰之規定，且較刑法第二百十二條之處
    罰為重，則於偽造刑法第二百十二條之文書同時偽造公印者，即難僅論以該條之
    罪而置刑法第二百十八條處刑較重之罪於不問。偽造刑法第二百十二條之文書並
    偽造機關之公印，加蓋其上者，應成立刑法第二百十二條及同法第二百十八條第
    一項之罪，並依同法第五十五條從一重處斷（參照司法院院解字第三○二○號第
    三項解釋、司法院大法官會議解釋第八二號意旨）。核被告乙○○所為，係犯刑
    法第二百十八條第一項之偽造公印文罪及刑法第二百十二條之偽造特種文書罪。
    其與綽號「阿德」之成年男子，就上開犯行，有犯意聯絡及行為分擔，為共同正
    犯。且上開二罪有方法結果之牽連關係，應從一重之偽造公印文罪處斷。公訴人
    認被告係犯變造特種文書罪，尚非有洽，又公訴人漏未起訴被告偽造公印文部份
    ，因與起訴之部份有牽連犯之裁判上一罪之關係，為起訴效力所及，法院自得併
    為審理，附此敘明。末查被告前於八十二年十月間因煙毒案件，經法院判處有期
    徒刑三年確定，於八十六年十一月十一日假釋出獄付保護管束，甫於八十八年十
    一月二十六日假釋期滿未經撤銷，視為執行完畢，有臺灣高等法院被告全國前案
    紀錄表在卷可稽，其於刑之執行完畢後五年內再犯本件有期徒刑以上之罪，係屬
    累犯，依刑法第四十七條規定加重其刑。爰審酌被告犯罪之動機、目的、手段及
    其品性、生活狀況、智識程度，暨犯罪後坦承犯行之態度等一切情狀，量處如主
    文所示之刑，以示懲儆。又被告行為後，刑法第四十一條之規定已經修正，並經
    總統於九十年一月十日公布施行，於同月十二日生效。依修正後刑法第四十一條
    第一項之規定，犯最重本刑為五年以下有期徒刑以下刑之罪，而受六個月以下有
    期徒刑或拘役之宣告，因身體、教育、職業、家庭之關係或其他正當理由，執行
    顯有困難者，得以一元以上三元以下折算一日，易科罰金。此與舊法須犯最重本
    刑為三年以下有期徒刑以下刑之罪，而受六個月以下有期徒刑或拘役之宣告，因
    身體、教育、職業、家庭之關係或其他正當理由，執行顯有困難者，始得以一元
    以上三元以下折算一日，易科罰金之規定相比較，以修正後之新法規定較有利於
    被告，本件應適用新法，一併諭知易科罰金之折算標準。至扣案之「丙○○」偽
    造身分證一枚（含其上偽造「內政部印」公印文），為被告所有，因犯罪所得之
    物，爰依刑法第三十八條第一項第三款併予宣告沒收。
乙、無罪部分
一、公訴意旨略以：被告乙○○於九十年六月五日十一時許，意圖為自己不法之所有
    ，在彰化縣二水鄉○○村○○路二水釣蝦場內，以自備鑰匙竊取甲○○所有之車
    號ＭＢ－五六六七號自小客車，經被害人甲○○之父江明輝報案，警方循線於九
    十年六月十一日十九時許，在雲林縣虎尾鎮○○里○○○○路與頂湳路口查獲。
    因認被告乙○○涉犯刑法第三百二十條第一項之竊盜罪嫌等語。
二、按犯罪事實應依證據認定之，無證據不得推定其犯罪事實；不能證明被告犯罪或
    其行為不罰者，應諭知無罪之判決，刑事訴訟法第一百五十四條、第三百零一條
    第一項定有明文。本件公訴人認被告乙○○涉犯竊盜罪嫌，係以被害人甲○○之
    父江明輝於警詢及偵查中到證述：伊兒子甲○○被關三四天後，有到看守所去探
    視，當時有問過車子在何處，甲○○說車子在釣蝦場內沒有借人，經伊告以車子
    不在釣蝦場內，甲○○就叫伊報警等語，為其主要論據，固非無見。然訊據被告
    乙○○並不否認有於九十年六月五日十一時許，在彰化縣二水鄉○○村○○路二
    水釣蝦場內，開走甲○○所有之車號ＭＢ－五六六七號自小客車之事實，惟堅決
    否認有何竊盜之犯行，且迭於警詢、偵查及本院調查、審理時均稱：當天因甲○○開走伊所有自小客車，結果甲○○在日月潭被警查獲，故打電話通知伊代為尋
    找友人出面處理，且甲○○之汽車鑰匙本來即插在上面，因甲○○家人不知情才
    會報案等語。經查：證人甲○○於本院調查時到庭證稱：當天伊本來要駕駛自己
    車輛外出，因被告乙○○提議可使用其車輛，故伊駕駛乙○○之車輛外出，並將
    伊汽車鑰匙插在車子上面後離去，後來即在日月潭被警查獲，當天被告乙○○確
    有打電話給伊，其應無竊取其車輛之意，因不知伊車輛被乙○○開走，始委由父
    親報警處理等語（本院九十二年四月一日訊問筆錄），核與被告乙○○所述上情
    大致相符，且證人甲○○確於九十年六月六日入臺灣彰化看守所附設勒戒處所執
    行觀察勒戒，有法務部全國檢察官線上查詢刑案人犯在監所最新資料報表一紙附
    卷可考，足徵被告所辯上情，應屬有據，堪以採信，本件尚難認被告乙○○開走
    證人甲○○上開車輛有何不法所有之意圖，核與竊盜罪之構成要件有間，不得以
    該罪名相繩。此外，本院復查無其他積極證據足資證明被告有何公訴人所指之竊
    盜犯行，揆諸前揭說明，此部分不能證明被告涉有竊盜罪，自應為無罪之諭知。
據上論斷，應依刑事訴訟法第二百九十九條第一項前段、第三百零一條第一項，刑法
第二條第一項前段、第二十八條、第二百十八條第一項、第二百十二條、第五十五條
、第四十七條、修正後第四十一條第一項前段、第三十八條第一項第三款，罰金罰鍰
提高標準條例第一條前段、第二條，判決如主文。
本案經檢察官吳怡盈到庭執行職務。
中    華    民    國    九十二      年      五      月      十四        日
                                臺灣彰化地方法院刑事第二庭
                                    審判長法官  林  欽  章
                                    法      官  王  義  閔
                                    法      官  郭  麗  萍
右正本證明與原本無異。
如不服本判決，應於判決送達後十日內向本院提出上訴狀( 須附繕本 )。
告訴人或被害人對於判決如有不服具備理由請求檢察官上訴者，其上訴期間之計算係
以檢察官收受判決正本之日期為準。
                                    法院書記官  施  嘉  玫
中    華    民    國    九十二      年      五      月      十六        日
刑法第二百十八條第一項：
偽造公印或公印文者，處五年以下有期徒刑。
刑法第二百十二條
偽造、變造護照、旅券、免許證、特許證及關於品行、能力、服務或其他相類之證書
、介紹書，足以生損害於公眾或他人者，處一年以下有期徒刑，拘役或三百元以下罰
金。


司法院資訊處製作；財團法人民間司法改革基金會備份。
